臺灣板橋地方法院民事判決　　　　　　　96年度訴字第2116號
原　　　告　乙○○
訴訟代理人　潘永芳律師
被　　　告　丙○○
　　　　　　　　　　樓
　　　　　　甲○○
上列當事人間請求清償借款事件，經本院於民國96年11月13日言
詞辯論終結，判決如下：
    主      文
被告應連帶給付原告如附表編號1 至30所示之金額，及如附表編
號1 至30所示之金額分別自如附表編號1 至30所示之利息起算日
起，均至清償日止，按週年利率百分之五計算之利息。
原告其餘之訴駁回。
訴訟費用由被告連帶負擔。
本判決第一項中如附表編號1 至6 所示之金額及利息部分（即本
件言詞辯論終結前已到期部分）於原告以新臺幣貳拾萬元供擔保
後，得假執行。但被告如以新臺幣陸拾萬元為原告預供擔保，得
免為假執行。
原告其餘假執行之聲請駁回。
    事實及理由
一、程序方面：
    按訴狀送達後，如有被告同意者，或因情事變更而以他項聲
    明代最初之聲明者，原告得將原訴變更或追加他訴（民事訴
    訟法第255 條第1 項第1 款、第4 款規定意旨參照）。本件
    原告本係依據消費借貸及連帶保證之法律關係為本件請求，
    惟原告於民國96年11月13日言詞辯論期日中當場提出和解書
    1 件（下稱系爭和解書），並以兩造間上開消費借貸及連帶
    保證之法律關係業已因成立和解契約而終止，並為訴之變更
    改依和解之法律關係為本件請求，此項訴之變更為被告同意
    ，是揆諸前揭說明，原告訴之變更自係合法，合先敘明。
二、原告主張：被告丙○○於96年4 月30日邀同被告甲○○為連
    帶保證人，向原告借款新臺幣（下同）3,000,000 元，約定
    於96年6 月10日清償；嗣兩造於96年5 月16日就上開借貸及
    連帶保證之債權債務關係達成和解並書立系爭和解書，和解
    內容為被告願分30期，自96年6 月1 日起至98年11月1 日止
    ，於每月1 日連帶清償原告100,000 元，詎被告均未為履行
    ，屢經催討均置之不理，原告有預為請求之必要，為此依和
    解契約之法律關係併依將來給付之訴之規定提起本件訴訟。
    並聲明：被告應連帶給付原告3,000,000 元，及自96年6 月
    17日起至清償日止按週年利率5%計算之利息，暨以供擔保為
    條件之假執行宣告。
三、被告方面：
（一）被告丙○○以：本件消費借貸關係實存在於原告及訴外人
      高新典之間，惟因高新典信用不好，原告表示可由其擔任
      借款人，其同意並簽下借據，是其僅係本件消費借貸關係
      名義上之借款人，應由高新典負責清償；次以借款上雖記
      載借款金額為3,000,000 元，惟原告實際上僅交付130 餘
      萬元，原告無從請求3,000,000 元；又其確實曾於系爭和
      解書上簽名，惟此係因其僅為掛名借款人，且原告對其表
      示只要高新典出面後就可以解決債務，書立系爭和解書只
      是為了對原告所服務之某財務公司有所交待用的，是其根
      本無庸就相關債務負清償之責等情為辯。
（二）被告甲○○則以：本件原告之請求與其根本無關，其從未
      於借據上連帶保證人欄位上簽名及蓋指印，借據上連帶保
      證人欄位中「甲○○」之簽名及指印1 枚均非其簽立或蓋
      用的；至於系爭和解書其確實曾簽名，惟此係因原告一再
      要求清償，造成其生活上之困擾，且原告向其表示系爭和
      解書是為了向原告服務之財務公司交待用的，且原告曾表
      示簽立系爭和解書後就不再追究其相關責任，所以其才簽
      立，詎原告竟違背約定對其請求，實非合理等情為辯。
（三）是被告均聲明：
  １、原告之訴及假執行之聲請均駁回。
  ２、如受不利判決，願供擔保請准免予假執行。
四、兩造不爭執之事實：
    兩造確曾簽立系爭和解書。
五、原告主張之上開情事，業據其提出借據、系爭和解書各1 件
    為證，被告丙○○就借據、系爭和解書、被告甲○○就系爭
    和解書上形式上之真正不為爭執，惟分別以上開情詞置辯。
    是系爭和解書之效力為何，厥為本件重要之爭執。
六、按「稱和解者，謂當事人約定，互相讓步，以終止爭執或防
    止爭執發生之契約。」，「和解有使當事人所拋棄之權利消
    滅及使當事人取得和解契約所訂明權利之效力。」，民法第
    736 條、第737 條分別規定甚明。是依「（一）和解原由兩
    造互相讓步而成立，和解之後任何一方所受之不利益均屬其
    讓步之結果，不能據為撤銷之理由。（二）和解契約合法成
    立，兩造當事人即均應受該契約之拘束，縱使一造因而受不
    利益之結果，亦不得事後翻異，更就和解前之法律關係再行
    主張。．．．」（最高法院19年上字第1964號判例意旨參照
    ）。原告依系爭和解書之法律關係所為本件主張，固為被告
    否認，且以上開情詞置辯。惟查：
（一）被告丙○○所為其僅係掛名借款人，實際借款人為訴外人
      高新典，又原告實際僅交付借款130 餘萬元等抗辯部分，
      均係出於原消費借貸之法律關係所生，惟此消費借貸之法
      律關係既因其簽訂系爭和解書而創設之新法律關係所取代
      ，被告丙○○自無從再執上開情詞為辯；又被告丙○○既
      在其所稱知無上開借款債務下仍與原告成立和解契約並書
      立系爭和解書，自係終止上開消費借貸關係之爭執所為之
      讓步，至於其所辯其簽立系爭和解書係因原告對其表示只
      要高新典出面後就可以解決債務，書立系爭和解書只是為
      了對原告所服務之某財務公司有所交待用的等情，非惟原
      告所否認，且亦未為何舉證證明，是被告丙○○之辯解已
      無可採。
（二）被告甲○○雖先以其從未於借據上連帶保證人欄位上簽名
      及蓋指印，借據上連帶保證人欄位中「甲○○」之簽名及
      指印1 枚均非其簽立或蓋用的等情為辯，然此部分辯解亦
      因其簽立系爭和解書而創設之新法律關係所取代，其自無
      從再執上開情詞為辯；至於被告甲○○另以：其簽立系爭
      和解書係因原告一再要求清償致造成其生活上之困擾，且
      原告向其表示系爭和解書是為了向原告服務之財務公司交
      待用的，且原告曾表示簽立系爭和解書後就不再追究其相
      關責任，所以其才簽立，惟為被告所否認。經細繹系爭和
      解書上係載：「（一）連帶保證人甲○○，於乙○○（即
      原告）對保時，口頭向乙○○確認，借據及本票上之簽名
      確為本人乙式之書寫無誤，但乙○○『原諒且不追究偽造
      文書及詐欺等之刑事責任，已與此事無涉相關責任。』（
      二）經『三方（按指本件兩造3 人）』協商同意，分為
      拾期攤還．．．」等語，足認原告就系爭和解書對被告甲○○所為之讓步僅係止於「偽造文書及詐欺等之刑事責任
      」，並不包括免除被告甲○○民事上連帶保證之責任，且
      由被告甲○○於系爭和解書第2 條亦同意分30期攤還之情
      事，足可證明其仍應就系爭和解書之相關債務與被告丙○○負連帶清償之責任，是被告甲○○之辯解亦無可採。
    綜上，被告之抗辯均與證據及事實未能相符，自無可採，原
    告之主張堪可採信。
七、從而，原告依據系爭和解書之法律關係及將來給付之訴之規
    定，請求被告連帶給付如主文第一項所示之範圍內，為有理
    由，應予准許；逾此部分之請求（即兩造於系爭和解書並無
    過怠條款之約定，原告將全部和解債務3,000,000 元一次請
    求並均自96年6 月17日起計算法定遲延利息，自非可採）則
    乏依據，自應予以駁回。
八、兩造陳明願供擔保，聲請宣告假執行或免為假執行，經核原
    告勝訴且於本件訴訟言詞辯論終結前已到期部分，合於法律
    規定，爰分別酌定相當之擔保金額宣告之；原告其餘假執行
    之聲請，或因清償期尚未屆至而無從聲請，或因訴之駁回而
    失所依據，不予准許。
九、本件事證已臻明確，兩造其餘攻擊防禦方法及舉證，經本院
    審酌後，或與本件之爭執無涉，或對本件判決結果不生影響
    ，爰不一一論述，併此敘明。
十、訴訟費用負擔之依據：民事訴訟法第79條、第85條第2 項。
中　　華　　民　　國　　96　　年　　11　　月　　27　　日
                  民事第二庭法　官　鍾啟煌
以上正本係照原本作成。
如對本判決上訴，須於判決送達後20日內，向本院提出上訴狀，
上訴臺灣高等法院（應按他造人數提出繕本）。
中　　華　　民　　國　　96　　年　　11　　月　　27　　日
                            書記官　張國仁
┌─────────────────────────────────────────────┐
│附表                                                                                      │
├──┬───────┬──────┬────┬──┬───────┬──────┬────┤
│編號│金額（新臺幣）│利息起算日  │週年利率│編號│金額（新臺幣）│利息起算日  │週年利率│
├──┼───────┼──────┼────┼──┼───────┼──────┼────┤
│１  │100,000元     │96年6 月17日│5%      │２  │100,000元     │96年7 月1 日│5%      │
├──┼───────┼──────┼────┼──┼───────┼──────┼────┤
│３  │100,000元     │96年8 月1 日│5%      │４  │100,000元     │96年9 月1 日│5%      │
├──┼───────┼──────┼────┼──┼───────┼──────┼────┤
│５  │100,000元     │96年10月1 日│5%      │６  │100,000元     │96年11月1 日│5%      │
├──┼───────┼──────┼────┼──┼───────┼──────┼────┤
│７  │100,000元     │96年12月1 日│5%      │８  │100,000元     │97年1 月1 日│5%      │
├──┼───────┼──────┼────┼──┼───────┼──────┼────┤
│９  │100,000元     │97年2 月1 日│5%      │１０│100,000元     │97年3 月1 日│5%      │
├──┼───────┼──────┼────┼──┼───────┼──────┼────┤
│１１│100,000元     │97年4 月1 日│5%      │１２│100,000元     │97年5 月1 日│5%      │
├──┼───────┼──────┼────┼──┼───────┼──────┼────┤
│１３│100,000元     │97年6 月1 日│5%      │１４│100,000元     │97年7 月1 日│5%      │
├──┼───────┼──────┼────┼──┼───────┼──────┼────┤
│１５│100,000元     │97年8 月1 日│5%      │１６│100,000元     │97年9 月1 日│5%      │
├──┼───────┼──────┼────┼──┼───────┼──────┼────┤
│１７│100,000元     │97年10月1 日│5%      │１８│100,000元     │97年11月1 日│5%      │
├──┼───────┼──────┼────┼──┼───────┼──────┼────┤
│１９│100,000元     │97年12月1 日│5%      │２０│100,000元     │98年1 月1 日│5%      │
├──┼───────┼──────┼────┼──┼───────┼──────┼────┤
│２１│100,000元     │98年2 月1 日│5%      │２２│100,000元     │98年3 月1 日│5%      │
├──┼───────┼──────┼────┼──┼───────┼──────┼────┤
│２３│100,000元     │98年4 月1 日│5%      │２４│100,000元     │98年5 月1 日│5%      │
├──┼───────┼──────┼────┼──┼───────┼──────┼────┤
│２５│100,000元     │98年6 月1 日│5%      │２６│100,000元     │98年7 月1 日│5%      │
├──┼───────┼──────┼────┼──┼───────┼──────┼────┤
│２７│100,000元     │98年8 月1 日│5%      │２８│100,000元     │98年9 月1 日│5%      │
├──┼───────┼──────┼────┼──┼───────┼──────┼────┤
│２９│100,000元     │98年10月1 日│5%      │３０│100,000元     │98年11月1 日│5%      │
└──┴───────┴──────┴────┴──┴───────┴──────┴────┘
